【裁判字號】    97,消債更,403
【裁判日期】    981215
【裁判案由】    更生事件
【裁判全文】
臺灣士林地方法院民事裁定           97年度消債更字第403號
債  務  人  甲○○
上列債務人聲請更生事件，本院裁定如下：
    主  文
債務人甲○○自中華民國九十八年十二月十八日下午五時起開始
更生程序。
命司法事務官進行本件更生程序。
    理  由
一、按債務人與金融機構協商成立者，不得聲請更生或清算，但
    因不可歸責於己之事由，致履行顯有重大困難者，不在此限
    。本條例施行前，債務人依金融主管機關協調成立之中華民
    國銀行公會會員辦理消費金融案件無擔保債務協商機制與金
    融機構成立之協商，準用前項之規定。消費者債務清理條例
    第151 條第5 項、第6 項分別定有明文。次按，債務人不能
    清償債務或有不能清償之虞，且無擔保或無優先權之債務總
    額未逾新臺幣（下同）1,200 萬元者，於法院裁定開始清算
    程序或宣告破產前，得向法院聲請更生，觀諸消費者債務清
    理條例第3 條、第42條第1 項規定自明。又法院開始更生程
    序之裁定，應載明其年、月、日、時，並即時發生效力。法
    院開始更生或清算程序後，得命司法事務官進行更生或清算
    程序，必要時得選任律師、會計師或其他適當之自然人或法
    人一人為監督人或管理人，復為同條例第45條第1 項、第16
    條所明定。
二、聲請意旨略以：伊有不能清償債務情事，前曾於民國95年11
    月間依照中華民國銀行公會會員辦理消費金融案件無擔保債
    務協商機制請求共同協商債務清償方案，並協商成立，協商
    條件為每月還款6,042 元。惟因另有民間債務及其他銀行債
    務無法納入協商，致每月還款金額合計高達3 萬9,042 元，
    而協商當時伊每月最高可得薪資為3 萬350 元，顯不足支應
    上開應清償金額及每月生活必要支出。故伊確係因不可歸責
    於己，致履行協商條件顯有重大困難。且伊無擔保或無優先
    權之債務總額未逾1,200 萬元，復未經法院裁定開始清算程
    序或宣告破產，爰向本院聲請更生等語。
三、經查，債務人所主張之上開事實，業據提出債務人全戶戶籍
    謄本（見本院卷第13頁）、中華民國銀行公會會員辦理消費
    金融案件無擔保債務協商機制協議書（見本院卷第15頁）、
    債務人97年度綜合所得稅各類所得資料清單及財產歸屬資料
    清單（見本院卷第18頁、第233 頁）、薪資轉帳帳戶存摺封
    面及內頁影本（見本院卷第19至23頁、第51至57頁）、勞工
    保險被保險人投保資料表（見本院卷第24至25頁）、財團法
    人金融聯合徵信中心當事人綜合信用報告之協商前置專用債
    權人清冊（見本院卷第31至35頁）、薪資單（見本院卷第36
    至48頁）、在職證明書（見本院卷第106 頁）及生活支出證
    明（見本院卷第241 至251 頁）等為證，核閱屬實，堪認為
    真正。佐諸債務人於95年度平均每月所得為3 萬1,798 元，
    96年度平均每月所得為3 萬6,250 元等情，亦有債務人95、
    96年度綜合所得稅各類所得資料清單在卷可稽（見本院卷第
    16至17頁），足見債務人於協商及毀諾時之每月收入，扣除
    以內政部主計處公佈98年度臺北市每人每月最低生活費為基
    準之個人必要生活支出1 萬4,558 元後所餘，確不足以負擔
    協商金額及其他未納入協商之借款，債務人主張其有不可歸
    責於己之事由，致履行協商條件顯有困難，當屬實在。此外
    ，債務人復查無消費者債務清理條例第6 條第3 項、第8 條
    或第46條各款所定駁回更生聲請之事由存在，則債務人聲請
    更生，應屬有據。揆諸首開說明，應予開始更生程序，並命
    司法事務官進行本件更生程序，爰裁定如主文。
中    華    民    國    98    年    12    月    15    日
                  民事第三庭  法      官  張國勳
上為正本係照原本作成。
本件不得抗告。
中    華    民    國    98    年    12    月    15    日
                              書  記  官  朱亮彰


司法院資訊處製作；財團法人民間司法改革基金會備份。
